【裁判字號】    89,自,459
【裁判日期】    891228
【裁判案由】    詐欺
【裁判全文】
臺灣臺中地方法院刑事判決                          八十九年度自字第四五九號
    自  訴  人  庚○○
                辛○○
    代  理  人  戊○○
    被      告  壬○○
    被      告  甲○○
    被      告  丙○○
右列被告因詐欺案件，經自訴人提起自訴，本院判決如左：
    主  文
壬○○、甲○○、丙○○均無罪。
    理  由
一、自訴意旨略以：被告甲○○係ＤＹＮＡＶＩＥＷＩＮＴＬ有限公司負責人，於民
    國八十七年七月間，在菲律賓馬尼拉文化中心ＣＰＰ現場推出馬尼拉冰雪藝術投
    資展活動，展覽期間自八十七年十二月四日起至八十八年二月二十一日止，而被
    告丙○○為該公司總經理及該活動執行推案人，被告壬○○則以出具該次活動之
    工程設備以為投資。詎被告等三人竟意圖為自己不法之所有，於八十七年十月間
    ，至台中市透過不知情之乙○○向自訴人等借款，其理由係謂前述展覽活動已有
    多家知名廠商諸如豐田汽車、麥當勞、可口可樂公司贊助，該筆贊助金額總計新
    台幣四千萬元，業已開立支票，惟贊助費用需等該次展覽開幕後才能兌現，故急
    需一筆資金以供支付設備款等短期周轉開銷，待各廠商贊助金兌現後即返還借款
    ，致自訴人等陷於錯誤，而由自訴人辛○○、庚○○各借款新台幣六百萬元及五
    百二十萬元予被告等，並藉由乙○○匯款至被告甲○○帳戶，或經由被告甲○○
    指示以其名義匯款予第三人施文質、黃義雄帳戶或以現金支付，被告等再三保證
    該筆借款僅供應急，短期內一定返還，且為取信自訴人並開立發票人為甲○○、
    付款人為台灣省合作金庫、帳號○五六八六一號、面額總計新台幣一千三百三十
    萬元之支票共七張交予自訴人，惟屆期提示竟均因存款不足遭退票。經向被告等
    催討，被告等即佯稱仍須時間籌款，故要求自訴人等同意由被告甲○○另簽發本
    票，由被告丙○○、壬○○及訴外人己○○為背書人，面額總計新台幣八百八十
    萬元之本票共五張，以先清償部分借款，但屆期仍未獲兌現，嗣自訴人察覺有異
    ，被告等為掩飾其犯行，再由被告丙○○出面簽發發票人為丙○○，付款銀行為
    ＭＥＴＲＯＢＡＮＫ，帳號00000－000000－0號，背書人甲○○、
    壬○○、己○○，面額總計一千二百十八萬四千披索之菲國支票共九張交予自訴
    人，均以無力清償為藉口而拒不返還借款，但被告等竟於八十八年十月間，另推
    出年底在馬尼拉之冰雕展方案，自訴人等獲悉後即再次向被告等催討借款，詎被
    告等仍故技重施，於八十八年十月間，簽發由被告丙○○、甲○○為共同發票人
    、面額總計新台幣一千四百八十萬元之本票共四張交付，同年十一月被告丙○○
    又簽發其為發票人，付款銀行ＭＥＴＲＯＢＡＮＫ，帳號00000－0000
    0－0號，面額共計一千八百六十萬披索之菲國支票計四張交予自訴人，然屆期
    亦未獲兌現，因認被告等涉有詐欺罪嫌云云。
二、按犯罪事實應依證據認定之，無證據不得推定其犯罪事實，刑事訴訟法第一百五
    十四條定有明文，而認定不利於被告之事實，須依積極證據，苟積極證據不足為
    不利於被告事實之認定時，即應為有利於被告之認定，更不必有何有利之證據。
    又按刑法第三百三十九條第一項之詐欺取財罪，係以意圖為自己或第三人不法之
    所有，以詐術使人將本人或第三人之物交付為構成要件，所謂以詐術使人交付，
    必係被詐欺人因其詐術而陷於錯誤，始為相當，若其所用方法，不能認為詐術，
    亦不致使人陷於錯誤，即不構成本罪，最高法院三十年上字第八一六號、四十六
    年台上字第二六０號亦著有判例。是行為人如係事後因其他因素無法如期償還款
    項，乃民事上債務不履行之問題，除有積極證據足認其於取得財物之初即心存不
    法所有之意圖者外，要難以此一時之給付遲延即遽認其係犯詐欺罪。
三、本件訊據被告甲○○、壬○○、丙○○均否認有詐欺犯行，被告甲○○辯稱伊不
    認識自訴人，係找乙○○借款，已清償六百餘萬元菲幣（約合四百餘萬新台幣）
    ，又交付新台幣六十萬元及近一百萬元菲幣，伊未說該活動有麥當勞、豐田汽車
    、可口可樂公司贊助，乙○○亦為該活動投資人，交付乙○○款項係為清償借款
    ，被告壬○○辯稱伊係以部分工程設備投資該活動，不管財務，亦未向自訴人借
    款，被告丙○○辯稱伊僅係馬尼拉地區之總經理，未向自訴人借款，亦不認識自
    訴人等語。經查本件透過乙○○向自訴人借款者，係被告甲○○，並非被告丙○○、壬○○，已據證人乙○○證述綦詳，自不能僅以被告丙○○擔任該馬尼拉冰
    雪藝術展之總經理，及被告壬○○以工程設備款項投資該冰雪藝術展，二人嗣後
    並為前開票據之發票人或背書人，遽認該二人與被告甲○○同為本件借款人。又
    被告甲○○係因在馬尼拉推出冰雪藝術展資金不足，始透過乙○○向自訴人借款
    ，此由證人乙○○證稱甲○○借款支付短期工程款，及證人丁○○證稱甲○○傳
    真給乙○○說資金不足，委由乙○○找資金等語可知。證人乙○○復自承被告甲○○已交付新台幣五百餘萬元，其雖另稱該新台幣五百餘萬元係還其個人云云，
    惟證人乙○○係投資該冰雪藝術展新台幣六百萬元，業經其供明，而該冰雪藝術
    展之投資人丁○○則稱其投資新台幣一千二百萬元，均未取回等語，另證人己○○證稱其在台北共找人投資新台幣一千五百萬元，嗣後錢均未拿回等語，顯見該
    冰雪藝術展之投資股東尚未取回投資款，被告甲○○所辯交付乙○○之款項係清
    償借款等語應屬實在。至證人乙○○固另證稱伊係代表公司向自訴人借款，被告
    甲○○向伊說有贊助廠商，票已開出，但未兌現，故要借款支付短期工程款云云
    ，證人己○○亦稱活動開始前，甲○○說有新台幣四千萬元廠商贊助費云云。然
    依常情，如被告甲○○確曾言明贊助廠商已開出票據，自訴人及乙○○於借款予
    被告甲○○時，焉會未要求被告甲○○提出贊助廠商開出之票據以為擔保？況乙○○係該冰雪藝術展之投資人，而被告甲○○又係透過乙○○向自訴人借款，乙○○並已收受被告甲○○交付之新台幣五百餘萬元款項，其所為證言難免偏頗，
    尚難引為不利被告之推定。另證人己○○係該冰雪藝術展之副總經理，對於該冰
    雪藝術展是否有贊助廠商，理應知之甚詳，且被告甲○○委由乙○○對外借款時
    ，己○○並未在場，是其供述亦不足證明被告甲○○於借款時，確曾保證該展覽
    已有多家知名廠商如豐田汽車、麥當勞、可口可樂公司贊助，贊助金共新台幣四
    千萬元，業已開立支票一節。綜上所述，本件被告甲○○係因推出馬尼拉冰雪藝
    術展資金不足，始委由乙○○向自訴人借款，事後又已交付五百餘萬元予乙○○
    ，用以清償部分借款，自無施用詐術及不法所有意圖，另被告丙○○、壬○○並
    非本件借款人，已如上述，其等三人所為皆與詐欺取財罪之構成要件有間，不能
    令負該罪責。此外復查無其他積極證據，足證被告等有何詐欺犯行，不能證明被
    告犯罪，自應為其等無罪之諭知。
據上論斷，應依刑事訴訟法第三百四十三條、第三百零一條第一項，判決如主文。
中      華      民      國      八十九    年    十二    月    二十八    日
                                        法  官  鍾  堯  航
右正本證明與原本無異。
如不服本判決，應於送達後十日內向本院提出上訴狀（須附繕本），上訴於台灣高等
法院台中分院。
                                        書記官
中      華      民      國      八十九    年    十二    月    二十八    日


司法院資訊處製作；財團法人民間司法改革基金會備份。
